臺灣臺中地方法院刑事判決　　　　　　　　　　　　　九十三年度勞安訴字第二號
　　公　訴　人　臺灣臺中地方法院檢察署檢察官
　　被　　　告　甲○○
右列被告因業務過失致死案件，經檢察官提起公訴（九十三年度偵字第八八八四號）
，本院判決如左：
    主  文
甲○○從事業務之人，因業務上之過失致人於死，處有期徒刑壹年，緩刑年。
    事  實
一、甲○○為址設於臺中縣大雅鄉○○○路一三○號一樓「淙福有限公司」（下稱淙
    福公司，未經檢察官提起公訴）之負責人，以從事住宅及建築清潔服務為業務，
    並於民國九十二年十一月二十一日僱用清潔工丁琛原及乙○○二人，擔任其向十
    方清潔行所承攬臺中縣沙鹿鎮公所示範托兒所外牆清洗工程該日及隔日連續二日
    之臨時工，為勞工安全衛生法第二條第二項所稱之雇主，亦為從事業務之人。其
    明知依勞工安全衛生法第五條第一項第五款之規定：「雇主對左列事項應有有符
    合標準之必要安全衛生設備：‧‧五、防止有墜落、崩塌等之虞之作業場所引起
    之危害。‧‧」（起訴書漏未載明此部分之規定），暨勞工衛生安全設施規則第
    二百八十一條規定：「雇主對於在高度二公尺以上之高處作業，勞工有墜落之虞
    者，應使勞工確實使用安全帶、安全帽及其他必要之防護具。」及起重升降機具
    安全規則第一百三十二條：「雇主對勞工於吊籠工作台上作業時，應使勞工佩戴
    適當之安全帶及安全帽。」，且吊籠安全檢查暫用構造標準四‧六條亦規定：「
    吊籠應備有供工作人員配用之救命索。」，亦明知勞工安全衛生法第八條第一項
    之規定：「雇主對於經中央主管機關指定具有危險性之機械或設備，非經檢查機
    構或中央主管機關指定之代行檢查機構檢查合格，不得使用；其使用超過規定期
    間者，非經再檢查合格，不得繼續使用。」及勞工安全衛生法施行細則第十一條
    第六款亦規定：「本法第八條第一項所稱具有危險性之機械，係指符合中央主管
    機關所定一定容量以上之下列機械：‧‧六、吊籠。‧‧」，暨起重升降機具安
    全規則第一百四十條另規定：「雇主對於吊籠之支架，應具有於積載荷重下，保
    持必要穩定性之構造。」等規定。詎甲○○身為事業經營之負責人，竟將中央主
    管機關指定具有危險性之機械或設備之「吊籠」，未經檢查機構或中央主管機構
    指定之代行檢查機構檢查合格，即提供勞工予以工作使用，且於九十二年十一月
    二十一日當日，有前往其所承攬之臺中縣沙鹿鎮鎮立示範托兒所之外牆清洗作業
    現場指示員工相關操作事宜並巡視工作環境與機具設備，然依當時情況應注意，
    能注意，且並無不能注意之情事，亦竟猶疏未注意依前開諸規定妥為設置、檢查
    及提供勞工安全無虞之工作環境與機具等，以防止墜落引起之危害發生。迨九十
    二年十一月二十二日上午九時三十分許，丁琛原及乙○○二人進行前開甲○○所
    承攬之臺中縣沙鹿鎮公所示範托兒所外牆清洗工程第二日清潔工作之際，因渠等
    二人所使用之吊籠未經檢查機構或中央主管機構指定之代行檢查機構檢查合格，
    本即有使用上發生危險之虞，且丁琛原及乙○○二人於工作台內清洗外牆時，吊
    籠下降接近雨庇，渠等二人乃合力欲將吊籠推開欲閃過雨庇，惟吊籠卻壓到雨庇
    致懸吊工作台之鋼索鬆弛，女兒牆上連結鋼索之夾桿脫離固定架橫桿，吊籠失去
    懸吊固持而墜落地面撞及排風管，吊籠內未備有救命之安全索，亦未提供安全帽
予丁琛原配戴，丁琛原也因而失去支撐由高處墜落，因顱腦損傷、胸部挫傷、併
    氣血胸而受有傷害，經送醫急救前即於同日上午九時四十分許傷重不治而死亡。
二、案經臺中縣警察局清水分局報請臺灣臺中地方法院檢察署檢察官相驗後簽分偵查
    起訴。
    理  由
一、訊據被告甲○○對於右揭時、地未提供應有符合標準之安全設備，以防止墜落引
    起之危害，及未提供中央主管機關指定具有危險性之機械或設備，並經檢查機構
    或中央主管雇機構指定之代行檢查機構檢查合格之「吊籠」，致被害人丁琛原墜
    落受有傷害終至不治而死亡之事實坦承不諱，核與證人即事發當時在場員工乙○
    ○於警詢時證述相符。而被害人丁琛原確係因高處墜落受有顱腦損傷、胸部挫傷
    、併氣血胸等傷害而不治死亡之事實，業經檢察官督同檢驗員相驗屬實，並製有
    勘驗筆錄、相驗屍體證明書、驗斷書等各一份附卷可稽，此外復有現場照片八幀
    、現場位置圖一紙、行政院勞工委員會中區勞動檢查所九十三年四月十九日勞中
    檢機字第○九三五○○三八四八一號函附職業災害檢查報告書暨現場照片八幀等
    件存卷足按。又被告為淙福公司之負責人，為從事業務之人，亦有臺中縣政府營
    利事業登記證影本一紙在卷可憑，是被告就其所經營之事業自須負勞工安全衛生
    法所定之雇主責任，即應注意前開之諸規定，提供勞工安全無虞之工作環境與機
    具設備，且依當時狀況，又非不能注意，竟疏未注意於被害人丁琛原從事前開臺
    中縣沙鹿鎮公所示範托兒所外牆清洗工程之際，未提供應有符合標準之安全設備
    ，以防止墜落引起之危害，及未提供中央主管機關指定具有危險性之機械或設備
    ，並經檢查機構或中央主管機構指定之代行檢查機構檢查合格之「吊籠」，因而
    發生勞工死亡之職業災害，詎被告仍違反前開規定疏於注意未提供前揭安全設備
    ，致使被害人丁琛原及證人乙○○二人於工作台內清洗外牆時，吊籠下降接近雨
    庇，渠等二人乃合力欲將吊籠推開欲閃過雨庇，惟吊籠卻壓到雨庇致懸吊工作台
    之鋼索鬆弛，女兒牆上連結鋼索之夾桿脫離固定架橫桿，吊籠失去懸吊固持而墜
    落地面撞及排風管，吊籠內未備有救命之安全索，亦未提供安全帽予被害人丁琛
    原配戴，被害人丁琛原也因而失去支撐由高處墜落，因顱腦損傷、胸部挫傷、併
    氣血胸而受有傷害，經送醫急救前即於同日上午九時四十分許傷重不治而死亡，
    被告自應負業務過失責任，且其過失與被害人死亡之間具有相當因果關係，本件
    事證明確，被告犯行堪以認定。
二、被告甲○○為淙福公司之負責人，為從事業務之人，竟未依規定，應注意並能注
    意，而疏未注意違反勞工安全衛生法第五條第一項第五款及同法第八條第一項之
    規定，致所僱勞工即被害人丁琛原死亡，發生勞工安全衛生法第二十八條第二項
    第一款之職業災害，而犯有同法第三十一條第一項之罪。又被告既係從事業務之
    人，其前揭行為，亦犯有刑法第二百七十六條第二項之業務過失致死罪。被告以
    一行為觸犯上開刑法第二百七十六條第二項之業務過失致死罪及勞工安全衛生法
    第三十一條第一項之罪，係屬想像競合犯，應依刑法第五十五條之規定，從一情
    節較重之業務過失致人於死罪處斷（最高法院八十七年六月十六日八十七年度第
    六次刑事庭會議決議參照）。爰審酌被告之平日素行良好、身為事業經營負責人
    ，未提供勞工安全無虞之工作環境與工具、過失之程度、情節、因其之疏失致被
    害人丁琛原死亡之無可彌補後果、所生危害、及已對被害人家屬為新臺幣二百五
    十萬元之民事賠償，有卷附調解書影本一紙可稽，且犯後坦承犯行態度良好等一
    切情狀，量處被告如主文所示之刑。末查被告前未曾受有期徒刑以上刑之宣告，
    有臺灣高等法院被告全國前案紀錄表一份在卷可查，僅偶因一時失慮致罹本件刑
    典，且於本院審理時當庭深表悔意，與被害人家屬達成和解，業如前述，信其經
    此偵審科刑之教訓後，當知所警惕，而無再犯之虞，本院綜核各情認被告所宣告
    之刑，以暫不執行為適當，爰併諭知緩刑三年，以啟自新。
三、至於本件除處罰被告甲○○外，依勞工安全衛生法第三十一條第二項之規定，對
    該法人（即指淙福公司）亦科以同條第一項之罰金，惟此部分未據起訴，應由檢
    察官另行法處理。
據上論斷，應依刑事訴訟法第二百九十九條第一項前段，勞工安全衛生法第三十一條
第一項，刑法第十一條前段、第二百七十六條第二項、第五十五條、第四十一條第一
項前段、第七十四條第一款，罰金罰鍰提高標準條例第一條前段，判決如主文。
本案經檢察官藍獻榮到庭執行職務。
中      華      民      國    九十三    年      九      月    二十二    日
                                  臺灣臺中地方法院刑事第十三庭
                                      審判長法  官  許  旭  聖
                                            法  官  李  秋  娟
                            法  官  陳  可  薇
右正本證明與原本無異。
如不服本判決，應於送達後十日內向本院提出上訴狀 （須附繕本） ，上訴於台灣高
等法院台中分院。
                                            書記官
中      華      民      國    九十三    年      九      月    二十二    日
附錄論罪科刑法條
勞工安全衛生法第五條第一項：
雇主對左列事項應有有符合標準之必要安全衛生設備：
一  防止機械﹑器具﹑設備等引起之危害。
二  防止爆炸性﹑發火性等物質引起之危害。
三  防止電﹑熱及其他之能引起之危害。
四  防止採石﹑採掘﹑裝卸﹑搬運﹑堆積及採伐等作業中引起之危害。
五  防止有墜落﹑崩塌等之虞之作業場所引起之危害。
六  防止高壓氣體引起之危害。
七  防止原料﹑材料﹑氣體﹑蒸氣﹑粉塵﹑溶劑﹑化學物品﹑含毒性物質﹑缺氧空氣
    生物病原體等引起之危害。
八  防止輻射線﹑高溫﹑低溫﹑超音波﹑噪音﹑振動﹑異常氣壓等引起之危害。
九  防止監視儀表﹑精密作業等引起之危害。
一○  防止廢氣﹑廢液﹑殘渣等廢棄物引起之危害。
一一  防止水患﹑火災等引起之危害。
勞工安全衛生法第八條第一項
雇主對於經中央主管機關指定具有危險性之機械或設備，非經檢查機構或中央主管機
關指定之代行檢查機構檢查合格，不得使用；其使用超過規定期間者，非經再檢查合
格，不得繼續使用。
勞工安全衛生法第三十一條第一項、第二項：
違反第五條第一項或第八條第一項之規定，致發生第二十八條第二項第一款之職業災
害者，處三年以下有期徒刑﹑拘役或科或併科新台幣十五萬元以下罰金。
法人犯前項之罪者，除處罰其負責人外，對該法人亦科以前項之罰金。
刑法第二百七十六條第二項：
從事業務之人，因業務上之過失犯前項之罪者，處五年以下有期徒刑或拘役，得併科
三千元以下罰金。
